臺灣臺南地方法院民事判決  
109年度婚字第269號
原      告  嚴心衛
訴訟代理人  陳郁芬律師
被      告  張良武
上列當事人間請求離婚等事件，經本院於民國110年1月5日言詞
辯論終結，判決如下：
    主      文
准原告與被告離婚。
兩造所生長子乙○○（民國000年0月0日生）、次子甲○○（民國000
年0月0日生）權利義務之行使或負擔均由原告任之。
訴訟費用由被告負擔。
    事實及理由
一、被告經合法通知，無正當理由，未於言詞辯論期日到場，核
    無民事訴訟法第386條各款所列情形，爰依原告之聲請，由
    其一造辯論而為判決。
二、原告起訴主張：
（一）兩造於民國100年7月4日結婚，育有長子乙○○（000年0月0
      日生）、次子甲○○（000年0月0日生）。兩造於交往期間
      原告懷有身孕，遂登記結婚，婚後原告始知被告不僅脾氣
      粗暴，個性十分多疑，且毫無家庭責任感可言，在家無恆
      產，又有妻兒必須扶養之情況下，被告卻無意從事任何固
      定工作，長時間游手好閒，完全置原告母子於不顧。此間
      ，為顧及家庭和諸及子女成長，原告始終忍讓，並曾多次
      要求被告應盡為人夫、為人父之責，找一固定之工作，協
      助支付家庭生活開銷，並共同扶養子女，惟被告仍舊我行
      我素，縱曾短暫就業，但工作長則數月，短則1、2週即又
      離職，將家庭重擔全丟予原告負責，甚至連基本之家庭健
      保費用亦不願繳付，令原告於獨自負擔家庭支出及子女開
      銷之餘，尚須設法分期繳付積欠之全民健保費用，而不論
      原告如何規勸，被告始終無法自省或改變。近來，被告又
      無端質疑原告與公司老闆之子有所曖昧，只單憑他人補風
      捉影之言語，即對原告大肆興師問罪，以致原告一方面須
      照料2名幼子，一方面又須苦撐工作，負擔家計，面對被
      告之猜疑與無理取鬧，原告每每暗自傷心流淚，生活可謂
      度日如年。而兩造自數月前分開居住，迄今關係毫無改善
      ，原告始提起本件訴訟請求離婚。
（二）被告身為人夫、人父，卻長期不願負擔家庭生活費用，已
      屬破壞婚姻生活之和諧安寧，危及家庭生計；再者，被告
      僅聽聞他人無稽之語，即質疑原告不守婦道，與他人有所
      曖昧交往，對原告大肆興師問罪，亦顯示兩造已無相愛信
      任之基礎；再參以婚姻生活本應共同扶攜，一路併肩走來
      ，共同維繫經營婚姻，被告卻只顧個人玩樂，對兩造婚姻
      毫不戀棧，亦未曾付出心力，以致雙方長久就金錢、家庭
      等價值觀均背道而馳，原告屢要求被告正常工作，被告則
      無視其言，導致雙方不斷為金錢之事產生口角爭吵，益徵
      被告無與原告共同生活之意願，更無心挽回破碎之婚姻，
      兩造婚姻之幸福美滿與和諧狀態業因被告之任意行為而破
      壞殆盡，以致結婚之互愛、互諒、互信基礎難復存在，兩
      造感情在客觀上無回復之可能，爰依民法第1052條第2項
      訴請離婚。
（三）又兩造所生長子乙○○、次子甲○○自出生迄今，均由原告與
      原告家人共同照料，被告本身缺乏耐心與定性，且無固定
      經濟來源，恐不宜監護未成年子女等語。
（四）爰聲明：
   1、請准原告與被告離婚。
   2、兩造所生未成年子女乙○○、甲○○權利義務之行使及負擔由
      原告任之。
三、得心證之理由：
（一）經查，原告主張兩造於100年7月4日結婚，並育有未成年
      子女乙○○（000年0月0日生）、甲○○（000年0月0日生）之
      事實，有原告所提戶籍謄本影本在卷可稽，堪予認定。
（二）按婚姻乃一男一女之兩性結合，以組織家庭，共同生活為
      目的。故有足以破壞共同生活或難以維持共同生活之情事
      發生，允宜許其離婚以消滅婚姻關係。74年6月3日修正公
      布之民法親屬編，就裁判離婚之原因，為應實際需要，參
      考各國立法例，增設民法第1052條第2項，明定有同條第1
      項以外重大事由，難以維持婚姻者，亦得請求離婚。是對
      於家庭生活之美滿幸福，有妨礙之情形，即得認其與此之
      所謂難以維持婚姻之重大事由相當（最高法院79年度臺上
      字第1040號裁判參照）。又民法親屬編於74年修正後，於
      第1052條增列第2項離婚事由之概括規定，其目的在使夫
      妻請求裁判離婚之事由較富彈性。是夫妻間發生足使婚姻
      難以維持之重大事由者，雖不符合該條第1項所列各款情
      形，亦無不准依該法條第2項訴請離婚之理（最高法院86
      年度第2次民事庭會議決議參照）。
   1、查原告主張被告婚後無意從事任何固定工作，將家庭重擔
      丟予原告負責，致兩造屢為金錢之事發生爭執，又因被告
      僅聽聞他人無稽之語，即質疑原告與他人有所曖昧交往等
      情，除有原告所提收據影本、繳款書影本、存摺影本、全
      民健康保險保險費及滯納金欠費明細表影本，及本院調閱
      之被告勞保與就保資料在卷可考外，亦未據被告到庭爭執
      或提出書狀答辯，堪可採信。又原告主張其因被告前開行
      為而於109年2月1日與子女搬離後，被告於109年4月21日
      又強抱原告，致原告為掙脫而受傷，另於109年7月2日被
      告再至原告工作場所騷擾原告，經原告分別聲請保護令後
      ，業經本院109年度家護字第405號、第645號分別核發通
      常保護令在案一節，亦經本院調閱前開保護令案卷核閱綦
      詳，亦堪採信。　　　
   2、核諸兩造於分居前已因家庭經濟等問題有所爭執，被告並
      無端質疑原告與他人交往，致兩造於109年2月1日即分居
      迄今，除與結婚之目的在營夫妻共同永久生活之本質有違
      外，兩造於分居期間亦均無積極修復感情破綻之舉，被告
      復對原告有強抱、騷擾之家庭暴力之舉，堪認兩造婚姻之
      誠摯、相互扶持基礎已嚴重動搖或流失殆盡，而有足以破
      壞共同生活或難以維持共同生活之情事發生，且此事由係
      肇因於兩造婚姻長期失和，亦難認應由原告負較重之責任
      ，是以，原告依民法第1052條第2項訴請離婚，應予准許
      。
（三）次按夫妻離婚者，對於未成年子女權利義務之行使或負擔
      ，依協議由一方或雙方共同任之，未為協議或協議不成者
      ，法院得依夫妻之一方、主管機關、社會福利機構或其他
      利害關係人之請求或依職權酌定之。法院為前條裁判時，
      應依子女之最佳利益，審酌一切情狀，尤應注意下列事項
      ：子女之年齡、性別、人數及健康情形。子女之意願
      及人格發展之需要。父母之年齡、職業、品行、健康情
      形、經濟能力及生活狀況。父母保護教養子女之意願及
      態度。父母子女間或未成年子女與其他共同生活之人間
      之感情狀況。父母之一方是否有妨礙他方對未成年子女
      權利義務行使負擔之行為。各族群之傳統習俗、文化及
      價值觀。前項子女最佳利益之審酌，法院除得參考社工人
      員之訪視報告或家事調查官之調查報告外，並得依囑託警
      察機關、稅捐機關、金融機構、學校及其他有關機關、團
      體或具有相關專業知識之適當人士就特定事項調查之結果
      認定之。民法第1055條第1項、第1055條之1亦分別定有明
      文。
   1、查兩造所生子女乙○○、甲○○均尚未成年，兩造既經裁判離
      婚，對於所生未成年子女權利義務之行使或負擔又未為協
      議，本院自應依原告之聲請，酌定行使負擔兩造所生未成
      年子女權利義務之人。
   2、又經本院囑託臺南市童心園社會福利關懷協會派員訪視兩
      造，所得綜合評估及建議為：「1.親權能力評估：兩造身
      心健康，在照顧兩未成年人方面皆無礙，然聲請人有穩定
      之工作及收入，與原生家庭成員同住，同住家人為聲請人
      之替代照顧人力；相對人則從事臨時之農務工之工作，工
      作及收入較不穩定，且相對人須負擔其祖母之看護費，又
      無手足可協助照顧未成年人，評估聲請人之親職能力優於
      相對人。2.親職時間評估：聲請人固定週日休假，平時由
      母親及外婆、表妹協助照顧未成年人，聲請人下班後可接
      手照顧責任；相對人表示週休二日，可親自接送兩未成年
      人上下學，並配合兩未成年人之作息調整工作時間，可親
      自照顧兩未成年人，評估兩造之親職時間皆屬充裕。3.照
      護環境評估：兩造住家皆為山區之聚落，距離行政區皆有
      一段距離，然現階段尚皆屬於合宜之照護空間。4.親權意
      願評估：聲請人表示兩未成年人自出生迄今大都由其主責
      照顧，舉凡兩未成年人之生活作息皆出於聲請人之手，聲
      請人表示相對人情緒控管不佳又有家暴之情形，收入不足
      以負擔兩未成年人之開銷，聲請人不放心由相對人行使兩
      未成年人之親權，聲請人積極爭取兩未成年人之親權；相
      對人表示並無離婚之意願，且表述聲請人也承諾於暑假開
      始將未成年人1帶回相對人處，由相對人照顧兩未成年人
      ，相對人希望維持由兩造共同行使兩未成年人之親權。5.
      教育規劃評估：聲請人表示如取得兩未成年人之親權，計
      畫替兩未成年人辦理轉學，方便聲請人母親之接送；相對
      人將維持讓兩未成年人在【○○國小】及【○○幼兒園】繼續
      就讀，上學之交通將親自接送之。6.未成年子女意願之綜
      合評估…⑴未成年子女之陳述能力評估：未成年人1現年9歲
      ，就讀【○○國小】三升四年級，未成年人1雖不懂親權之
      意義，但都可陳述與兩造及兩造親友互動之情形，未成年
      人2未接受訪視，不清楚其陳述能力。⑵訪視時之心理及情
      緒評估：未成年人1受訪時心理及情緒表現平常。⑶訪視時
      之外顯行為表現評估：未成年人1穿著合宜，無焦慮、焦
      躁、不耐煩等行為表現，行為態度良好。⑷未成年子女意
      願表達之真實性評估：未成年人1表示希望維持目前之生
      活環境，同時樂於接受相對人之探視，意願表達之真實性
      高…建議由聲請人單獨行使親權…由於聲請人具有較穩定之
      工作及收入，足以提供兩未成年人穩定之生活，同住原生
      家族成員眾多，可協助照顧兩未成年人，為其穩定之替代
      照顧人力，此外未成年人1每年寒暑假或連假會前往北部
      聲請人姐姐家中居住，相較於相對人以農務之臨時工為業
      ，工作或有事外出時，須將兩未成年人仍需委託聲請人母
      親照顧，較無法提供穩定之照顧，由於兩造因家暴而分居
      ，彼此間互動關係不佳，恐無法共同行使親權以理性處理
      兩未成年人之各項事宜，依持續照顧、主要照顧者及手足
      不分離等原則，似由聲請人行使兩未成年人之親權為宜」
      等語，有該會109年7月21日南市童心園（監）字第109215
      02號函檢送之酌定親權與會面訪視報告附卷可考。
   3、本院斟酌上開訪視報告，並審酌聲請人長期為未成年人乙
      ○○、甲○○之主責照顧者，親職能力良好，並有家人可協助
      照顧等情狀，基於未成年子女最佳利益之考量，認未成年
      人乙○○、甲○○權利義務之行使或負擔均由原告任之較為適
      當，爰判決如主文第2項所示。
四、訴訟費用負擔之依據：家事事件法第51條，民事訴訟法第78
    條。
中　　華　　民　　國　　110 　年　　1 　　月　　19　　日
                  家事法庭法　官　林育幟
以上正本係照原本作成。
如對本判決上訴，須於判決送達後20日內向本院提出上訴狀。如
委任律師提起上訴者，應一併繳納上訴審裁判費。
中　　華　　民　　國　　110 　年　　1 　　月　　19　　日
                          書記官　賴佳柔